【裁判字號】    97,訴,1842
【裁判日期】    971021
【裁判案由】    毒品危害防制條例
【裁判全文】
臺灣臺北地方法院刑事判決              97年度訴字第1842號
公  訴  人  臺灣臺北地方法院檢察署檢察官
被      告  甲○○
上列被告因違反毒品危害防制條例案件，經檢察官提起公訴（97
年度毒偵字第2618號），嗣被告於本院準備程序就被訴事實均為
有罪之陳述，經受命法官告知被告簡式審判程序意旨，並聽取被
告、檢察官之意見後，本院合議庭裁定由受命法官獨任依簡式審
判程序審理、判決如下：
    主  文
甲○○施用第一級毒品，累犯，處有期徒刑壹年壹月；扣案之第
一級毒品海洛因壹小包（含包裝袋，實稱毛重零點捌肆零公克
、驗後餘重零點壹肆貳捌公克）沒收銷燬之。又施用第二級毒品
，累犯，處有期徒刑肆月。應執行有期徒刑壹年月；扣案之第
一級毒品海洛因壹小包（含包裝袋，實稱毛重零點捌肆零公克
、驗後餘重零點壹肆貳捌公克）沒收銷燬之。
    事  實
一、甲○○於民國90年間，因施用毒品案件，經本院以90年度毒
    聲字第1830號裁定送觀察勒戒後，認有繼續施用毒品之傾向
    ，由本院再以90年度毒聲字第2018號裁定送強制戒治，嗣因
    甲○○於戒治期間成效評定為合格，遂停止戒治所餘期間付
    保護管束，於91年9 月16日保護管束期滿，臺灣臺北地方法
    院檢察署檢察官乃以91年度戒毒偵字第171 號為不起訴處分
    確定。復於95年間，因施用毒品案件，經本院以95年度訴字
    第1199號判處有期徒刑10月確定，再經本院以96年度聲減字
    第134號裁定減為有期徒刑5月確定，於96年7 月16日執行完
    畢出監。嗣復於96年11月5 日，因施用毒品案件，經本院以
    97年度訴字第331號、97年度易字第157號判處有期徒刑1 年
    在案。
二、詎甲○○仍不知戒絕毒癮，明知海洛因、甲基安非他命業經
    公告列為毒品危害防制條例第2 條第2 項第1 款、第2 款之
    第一級、第二級毒品，不得非法持有、施用，仍未戒除施用
    毒品之習性，於上開強制戒治執行完畢後五年內，再犯前開
    施用毒品案件，復基於施用第一級毒品海洛因之犯意，於97
    年7 月26日18時許，在臺北縣新店市○○路○ 段152 巷1 號
    住處內，以第一級毒品海洛因粉末摻水以針筒注射靜脈之方
    式，施用第一級毒品海洛因1 次。另於97年7 月26日上午10
    時許，基於施用第二級毒品甲基安非他命之犯意，在臺北縣
    新店市○○路○ 段152 巷1 號住處內，以燒烤第二級毒品甲
    基安非他命晶體吸煙之施用方式，施用第二級毒品甲基安非
    他命1 次。
    嗣為警於97年7 月26日19時30分許，在臺北市○○區○○街
    與襄陽路交叉口，見甲○○形跡可疑而上前盤查，並當場在
    其身上扣得第一級毒品海洛因1 小包（含包裝袋，實稱毛重
    零點捌肆零公克、驗後餘重零點壹肆貳捌公克），因其為
    上開毒品列管人口，並經其同意後採集尿液送驗結果，其尿
    液中均呈現毒品嗎啡及甲基安非他命之陽性反應，始悉上情
    。
三、案經臺北市政府警察局松山分局報請臺灣臺北地方法院檢察
    署檢察官偵查起訴。
    理  由
壹、程序方面
一、按除被告所犯為死刑、無期徒刑、最輕本刑為三年以上有期
    徒刑之罪或高等法院管轄第一審案件者外，於法院行準備程
    序進行中，被告先就被訴事實為有罪之陳述時，審判長得告
    知被告簡式審判程序之旨，並聽取當事人、代理人、辯護人
    及輔佐人之意見後，裁定進行簡式審判程序；且受命法官行
    準備程序，與法院或審判長有同一之權限；又簡式審判程序
    之證據調查，不受刑事訴訟法第159條第1項、第161條之2、
    第161條之3、第163條之1及第164條至第170條規定之限制，
    刑事訴訟法第273條之1第1項、第279條第2項前段、第273條
    之2分別定有明文。
二、查本件被告甲○○所犯為死刑、無期徒刑、最輕本刑為三年
    以上有期徒刑以外之罪，且非高等法院管轄第一審之案件，
    其於準備程序就前揭被訴事實為有罪之陳述，經受命法官告
    知簡式審判程序之旨，並聽取當事人之意見後，本院認無不
    得或不宜改依簡式審判程序進行之處，爰依刑事訴訟法第27
    3 條之1 第1 項，裁定本件由受命法官獨任進行簡式審判程
    序，合先敘明。
貳、實體方面
一、上揭事實，業據被告甲○○於本院97年10月17日準備程序、
    審判程序時均供承不諱，且被告上開為警查獲時所採取之尿
    液，送經臺灣尖端先進生技醫藥股份有限公司檢驗結果，其
    尿液中均呈現毒品嗎啡及甲基安非他命之陽性反應，此有卷
    附之臺灣尖端先進生技醫藥股份有限公司97年8月8日出具之
    濫用藥物尿液檢驗報告、臺北市政府警察局松山分局中崙派
    出所呈報單、自願受搜索同意書、搜索暨扣押筆錄、扣押物
    品目錄表、臺北市政府警察局松山分局中崙派出所查獲涉嫌
    毒品危害防制條例毒品初步鑑驗報告單、毒品初步檢驗圖片
    說明表及秤重圖、應篩檢個案通報單、扣押物品清單97年度
    青保管字第544號【海洛因1包】、扣押物品清單97年度藍尿
    保管字第1258號【尿液（編號022857）】、臺北市政府警察
    局偵辦毒品案件尿液檢體委驗單、臺灣尖端先進生技醫藥股
    份有限公司濫用藥物檢驗報告暨結文附卷可徵（見臺灣臺北
    地方法院檢察署97年度毒偵字第2618號，以下簡稱偵卷，第
    5 頁、第10至15頁、第22頁、第24至25頁、第40頁、第49至
    56頁），並有上開第一級毒品海洛因1 小包扣案可查。又扣
    案上開第一級毒品海洛因1 小包（含包裝袋，實稱毛重零點
    捌肆零公克、驗後餘重零點壹肆貳捌公克），送交通部民
    用航空局航空醫務中心毒品鑑定結果，確含有海洛因成分之
    事實，亦有交通部民用航空局航空醫務中心毒品鑑定書在卷
    可徵（見偵卷第58頁），足見被告之自白與事實相符，足堪
    採信。
二、查被告有事實欄一所載施用毒品行為經觀察勒戒、強制戒治
    執行完畢，又於前揭觀察勒戒、強制戒治執行完畢後之5 年
    內，分別因再犯施用毒品行為經追訴處罰等情，有臺灣高等
    法院被告前案紀錄表可按。本件被告施用行為固然在前揭觀
    察勒戒強制戒治執行完畢5 年後再犯，惟按毒品危害防制條
    例第20條、第23條等規定觀之，就施用毒品者，祇於「初犯
    」及「5 年後再犯」二種情形，有其追訴條件之限制，即須
    於初犯經觀察、勒戒或強制戒治釋放後，5 年內均無施用毒
    品之行為，始能認其前所實施之觀察、勒戒或強制戒治已足
    遮斷毒癮，而得於5 年後再犯時，再予適用初犯之規定，重
    行觀察、勒戒等程序。倘5 年內已經再犯，被依法追訴處罰
    ，縱其第三次（或第三次以上）施用毒品之時間在初犯釋放
    5 年以後，即與「5 年後再犯」之情形有別，且因已於「5
    年內再犯」，顯見其再犯率甚高，原實施觀察、勒戒或強制
    戒治，已無法收其實效，而無五年戒斷期之存在，自無再經
    觀察、勒戒及強制戒治之必要，應得逕行追訴處罰（最高法
    院95年度第7 次刑事庭會議紀錄、95年度臺上字第1071號判
    決意旨參照）。本件被告經前開本院裁定令入戒治處所施以
    強制戒治，於91年9 月16日執行完畢，又因施用第一級毒品
    案件，經本院於95年8 月25日判決判處有期徒刑10月確定，
    是被告於強制戒治執行完畢後5 年內又再犯施用毒品案件，
    且經法院判處罪刑確定，已如前述，是縱令本件97年7 月26
    日之施用行為在前揭觀察、勒戒及強制戒治執行完畢5 年後
    ，揆諸前開說明，仍應逕行追訴處罰。從而本件事證已臻明
    確，應依法論科。
三、按海洛因、甲基安非他命係毒品危害防制條例第2條第2項第
    1、2款所明定之第一、二級毒品，不得持有、施用。(一)核被
       告所為，係犯毒品危害防制條例第10條第1 、2 項之施
       用第一、二級毒品罪。(二)其施用第一、二級毒品前之持
       有毒品之低度行為，均應為施用之高度行為所吸收，不
       另論罪。(三)又被告有如事實所示之犯罪科刑及執行情形
       ，有卷附之臺灣高等法院被告前案紀錄表可稽，其於上
       開有期徒刑執行完畢後5 年內，再犯本件有期徒刑以上
       之罪，為累犯，應依刑法第47條第1 項規定，加重其刑
       。(四)爰審酌被告曾因施用毒品案件而各出所、出監，並
       有臺灣高等法院被告前案紀錄表可稽，復再犯本件上揭
       施用第一、二級毒品罪行，足見戒毒意志不堅，毒癮非
       淺，未能體悟施用毒品對自己、家人造成之傷害及社會
       之負擔，自屬可議，惟念其犯後坦承犯行，犯後態度良
       好，並有悔改決心，且施用毒品乃自戕行為，未對他人
       造成危害，及其施用次數、時間、扣案上開毒品數量、
       重量等一切情狀，爰分別量處如主文所示之刑，再定其
       應執行之刑，以鼓勵有戒毒決心之被告，及時醒悟戒絕
       毒癮。
四、至於扣案第一級毒品海洛因1 小包（含包裝袋，因海洛因毒
    品附著於包裝上剝離不易，應將包裝之整體視為海洛因毒品
    ，實稱毛重零點捌肆零公克、驗後餘重零點壹肆貳捌公克
    ），經送驗結果，確含有上開第一級毒品海洛因成分之事實
    ，理由詳上所述，應依毒品危害防制條例第18條第1 項前段
    規定，不問屬於犯人與否，沒收銷燬之。至於鑑驗耗用之上
    開海洛因、甲基安非他命之毒品既已滅失，自毋庸宣告沒收
    銷燬之，併此敘明。
據上論斷，應依刑事訴訟法第273 條之1 第1 項、第284 條之1
、第299 條第1 項前段，毒品危害防制條例第10條第1 項、第2
項、第18條第1項前段，刑法第11條、第47條第1項、第51條第5
款，判決如主文。
本案經檢察官林怡君到庭執行職務。
中    華    民    國    97      年  10     月   21    日
                  刑事第十六庭  法  官  施添寶
以上正本證明與原本無異。
如不服本判決應於收受本判決後10日內向本院提出上訴書狀，並
應敘述具體理由，如未敘述上訴理由者，應於上訴期間屆滿後20
日內補提理由書狀於本院（均須按他造當事人之人數附繕本）「
切勿逕送上級法院」。告訴人或被害人如對於本判決不服者，應
具備理由請求檢察官上訴，其上訴期間之計算係以檢察官收受判
決正本之日期為準。
                                書記官  陳弘文
中    華    民    國    97      年  10     月   21    日
附錄本案論罪科刑法條全文
毒品危害防制條例第十條
施用第一級毒品者，處六月以上五年以下有期徒刑。
施用第二級毒品者，處三年以下有期徒刑。


司法院資訊處製作；財團法人民間司法改革基金會備份。
